【裁判字號】    90,自,655
【裁判日期】    901130
【裁判案由】    竊佔
【裁判全文】
臺灣臺中地方法院刑事判決                            九十年度自字第六五五號
    自  訴  人  空軍總司令部  設台北郵政九０二五一號信箱
    法定代理人  陳肇敏
    自訴代理人  林瓊嘉律師
    被      告  甲○○
    選任辯護人  林益輝律師
右列被告因竊佔案件，經自訴人提起自訴及檢察官移送併辦（九十年度偵字第一九四
二七號），本院判決如左：
    主  文
甲○○意圖為自己不法之利益，竊佔他人之不動產，處拘役貳拾日，如易科罰金，以
參佰元折算壹日，緩刑貳年。
    事  實
一、甲○○明知坐落台中縣清水鎮○○○○段第一之二號及第四十號土地，係空軍總
    司令部管理之國有土地，原供作台中縣政府道路使用。詎渠意圖為自己不法之利
    益於民國（下同）八十六年四月十八日台中縣政府辦理「清水鎮中七三線拓寬工
    程」，廢除上開土地之道路使用後，竟私自在上開土地搭建鋼架鋁鋅鋼板農寮，
    作為放農機之用而佔用上開土地。
二、案經空軍總司令部向本院提起自訴。
    理  由
一、訊據被告甲○○矢口否認有竊佔故意，辯稱前開土地係在四十四年以前即為政府
    徵收擬興建清泉崗機場，惟此時徵收之土地並未全部使用為機場用地，尚有部分
    為軍方作為高爾夫球場用地，其餘未使用到之部分土地，被告及其他附近居民於
    四十餘年間即在上開土地墾種植作物，並鋪設柏油及設有水池、電力設備等建物
    使用，嗣後上開土地一部份由政府在五十年間開路，然其餘土地被告繼續使用至
    今，迄政府廢除道路後，被告主觀上認該土地仍含於原使用部分，故再行興建一
    鐵皮屋做為農具堆放處所，絕無不法之意圖云云。惟查：被告占用前開土地之事
    實，業據自訴人指訴甚明，並有照片六幀附卷可稽，且被告亦坦承有使用其開土
    地興建鐵皮屋（依卷附照片所示，應係鋼架鋁鋅鋼板農寮）做為農具堆放處所之
    事實。再前開土地被告佔用部分，曾經政府於五十年間開闢為神清路供公眾使用
    ，嗣於八十六年四月十八日台中縣政府辦理「清水鎮中七三線拓寬工程」廢除上
    開土地之道路使用，此有台中縣政府八九府工字第三五二六五六號函附卷可憑。
    參諸卷附前開照片可知該「鐵皮屋」外觀甚新，而被告亦具狀供陳稱他係於八十
    六年政府廢除道路使用後，方興建該鐵皮屋做為農具堆放所。是被告應係自八十
    六年間起，重新以排他意思管領竊佔前開土地搭建農寮，而僅係自四十餘年間起
    竊占前開土地之狀態繼續。又被告既知悉前開土地已被政府徵收，且一度闢作道
    路使用，迄八十六年四月十八日台中縣政府辦理「清水鎮中七三線拓寬工程」始
    廢除上開土地之道路使用，則渠於前開土地上搭建前開建物之行為，顯有為自己
    不法利益竊佔自訴人管理之上開土地甚為明確。從而，被告前開所辯，尚不足採
    。本件事證明確，被告犯行，洵堪認定。
二、核被告所為，係犯刑法第三百二十條第二項之竊佔罪。爰審酌被告並無前科犯行
    ，品行尚佳、世居該地為一時之便，占用前開土地、已自行拆除前開建物，且與
    自訴人達成和解（此有被告提出拆除後照片並空軍第四二七戰術戰鬥機聯隊勘查
    現場後，確認鐵皮屋及機具已遷移完畢之覆函及附件照片、兩造之和解書等附卷
    可稽），及其犯罪後態度等一切情狀，量處如主文所示之刑並諭知易科罰金之折
    算標準。另查被告前未曾受有期徒刑以上刑之宣告，有臺灣高等法院被告全國前
    案紀錄表在卷可按，其因一時失慮，偶罹刑典，且已將所佔用土地上之建物全部
    拆除，深具悔意，經此刑之宣告後，應知警惕而無再犯之虞，本院因認以暫不執
    行其刑為適當，爰併宣告緩刑二年，用啟自新。
三、另被告行為後刑法第四十一條業於九十年一月十日修正公布，同年同十二日生效
    ，犯最重本刑為五年以下有期徒刑以下刑之罪而受六個月以下有期徒刑或拘役之
    宣告，因身體、教育、職業、家庭之關係或其他正當理由，執行顯有困難者，得
    易科罰金。爰併依刑法第二條第一項前段規定，適用修正後刑法第四十一條之規
    定，附此敘明。
四、據上論斷，應依刑事訴訟法第二百九十九條第一項前段，刑法第二條第一前段、
    第三百二十條第二項、第四十一條第一項前段、第七十四條第一款、罰金罰鍰提
    高標準條例第二條，判決如主文。
中      華      民      國      九十    年     十一     月     三十     日
                                臺灣臺中地方法院刑事第一庭
                                    法  官  鄭文祺
右正本證明與原本無異。
如不服本判決，應於判決送達後十日內向本院提出上訴狀，上訴於臺灣高等法院臺中
分院( 須附繕本 )。
                                    書記官
中      華      民國      九十    年     十一     月     三十     日
附錄本案論罪科刑法條全文
刑法第三百二十條：
意圖為自己或第三人不法之所有，而竊取他人之動產者，為竊盜罪，處五年以下有期
徒刑、拘役或五百元以下罰金。
意圖為自己或第三人不法之利益，而竊佔他人之不動產者，依前項之規定處斷。
前二項之未遂犯罰之。


司法院資訊處製作；財團法人民間司法改革基金會備份。
